臺灣雲林地方法院民事裁定
111年度家全字第2號
聲  請  人  廖承鴻  


相  對  人  廖緗琳  
上列當事人間聲請假扣押事件，本院裁定如下：
    主  文
聲請駁回。
聲請程序費用由聲請人負擔。
    理  由
一、聲請意旨略以：聲請人與相對人於民國103年5月19日登記結
    婚，惟兩造近日因細故產生爭執，口角紛爭不斷，相對人已
    多次向聲請人要求離婚，並於110年11月間已搬離兩造共同
    住居所而返回娘家居住，至今未曾返家已長達6個月以上，
    聲請人依法得向法院聲請宣告改用分別財產制，且相對人已
    無意維持婚姻，兩造間之婚姻已生破綻，聲請人亦得訴請離
    婚，並有向相對人請求夫妻剩餘財產分配之權利。又聲請人
    婚後之工作所得皆匯入相對人名下之帳戶，供相對人支配家
    庭生活支出，兩造婚後購入之不動產亦列入相對人名下，而
    相對人之婚後財產計有新臺幣(下同)17,900,000元，聲請人
    則扣除債務後已無財產，故雙方之財產差額為17,900,000元
    ，依此計算，聲請人得向相對人請求剩餘財產金額為8,950,
    000元。自兩造分居後關係生變，日前相對人亦向聲請人表
    示欲變賣其名下之不動產，相對人之行為已有積極處分名下
    資產之情事。聲請人擬於近日向相對人提出宣告改用分別財
    產制(或離婚訴訟)及剩餘財產分配之訴，惟相對人上開舉動
    已有脫產之嫌，為免聲請人日後有不能強制執行或甚難執行
    之虞，為保全強制執行，聲請人願提供擔保以代釋明，擬就
    相對人所有財產在600萬元之範圍內予以假扣押等語。
二、按債權人就金錢請求或得易為金錢請求之請求，欲保全強制
    執行者，得聲請假扣押；假扣押，非有日後不能強制執行或
    甚難執行之虞者，不得為之；請求及假扣押之原因，應釋明
    之；前項釋明如有不足，而債權人陳明願供擔保或法院認為
    適當者，法院得定相當之擔保，命供擔保後為假扣押，民事
    訴訟法第522條第1項、第523條第1項、第526條第1項、第2 
    項分別定有明文。是若債權人就其請求及假扣押之原因有一
    項未予釋明，法院不得為命供擔保後假扣押之裁定，即債權
    人應先就請求及假扣押之原因，盡釋明之責，必待釋明有所
    不足，法院始得以供擔保補釋明之欠缺，准予假扣押之聲請
    ；至於所稱釋明，乃謂當事人提出能即時調查之證據，使法
    院就其主張之事實，得生薄弱之心證，信其大概如此而言。
    又假扣押之原因，雖不以債務人浪費財產、增加負擔或將其
    財產為不利益之處分，致達於無資力之狀態，或債務人移住
    遠方、逃匿無蹤或隱匿財產等情形為限，然仍須符合民事訴
    訟法第523條第1項所定有日後不能強制執行或甚難執行之虞
    情形，始足當之，此有最高法院99年度台抗字第311 號、10
    5年度台抗字第156號裁定意旨可資參照。再者，債權人就假
    扣押之原因，依法有釋明之義務，亦即須提出可使法院信其
    主張為真實之證據，必待釋明有所不足，而債權人陳明願供
    擔保或法院認為適當者，法院始得定相當之擔保，命供擔保
    後為假扣押，若債權人未釋明假扣押之原因，即不符假扣押
    之要件，最高法院97年度台抗第649號裁定意旨亦可參照。
    　　
三、本件聲請人聲請假扣押，固據其提出戶口名簿、土地登記第
    二類謄本、建物登記第二類謄本、經濟部商工登記公示資料
    查詢結果、借款餘額證明書、車輛行照等件影本、相對人表
    示要離婚之錄音光碟及譯文等件為證，可認聲請人就其得向
    相對人為夫妻剩餘財產分配之請求，已提出相當之釋明及證
    據。但就假扣押原因部分，聲請人固提出相對人表示要變賣
    財產之錄音光碟及錄音譯文為憑，相對人確有於該錄音內容
    表示「你個人債務不干我的事，我賣多少是我自己的問題，
    我會叫仲介處理，不需要你處理」等語，惟觀諸錄音譯文亦
    載明：「廖承鴻(即聲請人)：阿我真的不可能，錢太多我負
    擔不起啦。廖緗琳(即相對人)：那就房子賣掉沒關係，就房
    子賣掉，我已經說過了，我房子賣掉，賣多少是我的事」、
    「不要再說那麼多，反正我已經說過了，條件就是那樣，已
    經就是這樣了，第一、那間房子我處理，第二、拿我們的錢
    回來，你說扣掉你個人薪資…」等語，並參以兩造上開土地
    、建物登記謄本記載，聲請人與相對人名下土地、房屋分別
    向雲林縣崙背鄉農會設定有擔保債權總金額4,420,000元、1
    3,800,000元之最高限額抵押權，衡情相對人向聲請人表示
    要出售名下不動產，應係為求離婚而處理兩造婚後財產、負
    債，難認其係屬規避日後執行之脫產行為。再者，聲請人所
    提出其與陽信銀行人員間之錄音內容：「廖承鴻(即聲請人)
    ：他本身，他本身跟你們講的，你們才打去給代書拿的嗎？
    因為代書確實是說是銀行喔，對。陽信銀行：他是在問我認
    不認識那個代書，他說他要那個合約，我只是幫他打電話而
    已」，亦不足證明相對人確有尋找仲介欲辦理出售其名下不
    動產之事實，則聲請人僅以相對人口頭表示欲出售其名下不
    動產乙情，即主張相對人有脫產之行為，自無從據為假扣押
    原因之釋明。
四、綜上所述，聲請人僅以主觀臆測卻未就本件假扣押原因予以
    釋明，而難認有保全之必要性，自與假扣押之要件不符，依
    上揭說明，本件尚不得因聲請人就假扣押之聲請願供擔保，
    即命為假扣押，從而，本件聲請尚難准許，應予駁回。
五、依民事訴訟法第95條、第78條，裁定如主文。
中　　華　　民　　國　 111　　年　　6 　　月　  9 　　日
                    家事法庭  法  官  黃瑞井    
以上正本係照原本作成。
如不服本裁定應於送達後10日內向本院提出抗告狀，並繳納抗告
費新臺幣1,000元。
中　　華　　民　　國　 111　　年　　6 　　月　  9　　日
                              書記官  顏錦清